臺灣桃園地方法院民事簡易判決
111年度壢簡字第1105號
原      告  鄭承佑  
被      告  劉宇翔  
訴訟代理人  何政謙律師
上列當事人間因本院110年度審原交簡字第21號過失傷害案件，
原告提起附帶民事訴訟（109年度壢原交附民字第7號），經本院
刑事庭移送前來，本院於民國111年10月6日辯論終結，判決如下
：
    主      文
被告應給付原告新臺幣221,265元，及自民國110年8月18日起至
清償日止按週年利率百分之五計算之利息。
原告其餘之訴駁回。
訴訟費用新臺幣1,000元由被告負擔新臺幣230元，餘由原告負擔
。
本判決原告勝訴部分得假執行。但被告如以新臺幣221,265元為
原告預供擔保，得免為假執行。
原告其餘假執行之聲請駁回。
    事實及理由
壹、程序事項
　　按民事訴訟法第255條第1項但書第3款規定：「訴狀送達後
    ，原告不得將原訴變更或追加他訴。但擴張或減縮應受判決
    事項之聲明者，不在此限。」本件原告原起訴聲明：「被告
    應給付原告新臺幣（下同）967,510元及自起訴狀繕本送達
    翌日起至清償日止，按週年利率5％計算之利息；願願供擔保
    請准宣告假執行。」嗣原告於本院審理中縮減聲明如後述（
    見本院卷第31頁反面），此係減縮應受判決事項之聲明，揆
    諸前揭法條規定，自應准許。
貳、實體方面
一、原告主張：被告於民國109年12月6日上午10時2分許，駕駛
    車牌號碼000-0000號自用小客車（下稱被告車輛）自桃園市
    ○○區○○路000號對面停車場駛出至永福路車道上，本應注意
    前後左右有無障礙或車輛行人，並禮讓行進中之車輛行人優
    先通行，而以當時情況，並無任何不能注意之情形，竟疏未
    注意及此，即貿然駛出，適原告騎乘車牌號碼000-0000普通
    重型機車(下稱系爭機車)，沿永福路由北往南方向直行駛至
    ，兩車因而發生碰撞(下稱系爭事故)，致原告受有腰椎第二
    節至第三節右側橫突骨折、多處擦傷等傷害(下稱系爭傷害)
    。原告因此受有醫療費20,000元、營養品鈣質初乳29,000元
    、看護費45,000元、調解交通費360元、6個月不能工作損失
    529,914元、機車維修費及長褲等財物損失63,236元、精神
    慰撫金300,000元，共987,510元之損害。為此，爰依侵權行
    為法律關係提起本件訴訟，請求被告賠償原告扣除強制險26
    ,468元之損失等語。並聲明：被告應給付原告961,042元，
    及自起訴狀繕本送達翌日起至清償日止，按週年利率百分之
    五計算之利息；願供擔保請准宣告假執行。
二、被告則以：原告超速又未注意車前狀況，應負五成肇事責任
    。又原告之傷勢不需專人看護，亦無營養必需品之需求，且
    原告就醫療費、計程車資、外套、長褲、安全帽等損失並未
    提出相關單據證明。另系爭機車維修費應予折舊，原告所受
    系爭傷害並非不能工作，精神慰撫金過高等語，以資抗辯。
    並聲明：原告之訴暨假執行之聲請均駁回；如受不利之判決
    ，願供擔保請准免為假執行。
三、本院之判斷：
(一)按因故意或過失，不法侵害他人之權利者，負損害賠償責任
    ；汽車、機車或其他非依軌道行駛之動力車輛，在使用中加
    損害於他人者，駕駛人應賠償因此所生之損害，民法第184
    條第1項前段、第191條之2前段定有明文。本規則用詞，定
    義如下：一、汽車：指在道路上不依軌道或電力架線而以原
    動機行駛之車輛（包括機車）。行車前應注意之事項，依下
    列規定：七、起駛前應顯示方向燈，注意前後左右有無障礙
    或車輛行人，並應讓行進中之車輛行人優先通行。汽車行駛
    時，駕駛人應注意車前狀況及兩車並行之間隔，並隨時採取
    必要之安全措施。道路交通安全規則第2條第1項第1款、第8
    9條第1項第7款、第94條第3項前段亦有明文。又損害之發生
    或擴大，被害人與有過失者，法院得減輕賠償金額，或免除
    之，民法第217條第1項定有明文。且此項規定之目的，在謀
    求加害人與被害人間之公平，故在裁判上法院得以職權減輕
    或免除之（最高法院85年台上字第1756號判例意旨參照）。
(二)依道路交通事故調查表、事故現場圖、車禍監視器影像翻拍
    照片，並參以原告於警詢時陳稱略以：伊於永福路往榮民路
    方向直行，當時被告車輛在伊右手邊停車場，被告車輛從伊
    右方衝出來，與伊發生碰撞等語（見臺灣桃園地方檢查署11
    0年偵字第15563號卷第25頁、第33至37頁、第55至67頁）。
    可知被告係永福路676號對面停車場欲起駛進入車道之車輛
    ，原告則為永福路往榮民路方向直行車輛。依上規定，被告
    起駛前本應注意有無車輛往來，並禮讓行進中之車輛優先通
    行，卻未注意直行駛至之系爭機車，貿然駛入車道，且當時
    並無不能注意之情事，被告卻疏未注意及此，因而發生本件
    事故，其有過失甚明。而原告雖係直行車輛，依法本享有路
    權，然系爭事故地點並無任何遮蔽物阻擋視線，原告應可清
    晰看見被告車輛已駛出停車場準備進入車道，卻疏未注意起
    駛之被告車輛，並採取必要之安全措施，因而肇生系爭事故
    ，原告亦屬有過失。本院審酌本件事故之發生過程，認被告
    起駛前未依道路交通規定禮讓行進中之直行系爭機車先行，
    顯見其過失行為在先，屬製造風險之一方；而原告雖負有未
    注意車前狀況之過失，然原告依法本享有路權，如被告能依
    道路交通規定禮讓直行之原告先行，本件車禍應不致發生，
    故被告所負之過失衡情較重甚明，則被告就本件車禍之發生
    ，應負7/10之過失責任，原告應負之與有過失程度則以3/10
    為適當。被告雖辯稱兩造碰撞後，系爭機車滑行至17公尺遠
    ，有超速之情事，應負五成肇事責任云云。然一般機車碰撞
    倒地後之滑行距離與車速並無絕對關聯，並不可一概而論，
    被告就此未提出其他證據相佐，所辯自無足採，併此敘明。
(三)次按不法侵害他人之身體或健康者，對於被害人因此喪失或
    減少勞動能力，或增加生活上之需要時，應負損害賠償責任
    ；不法侵害他人之身體、健康者，被害人雖非財產上之損害
    ，亦得請求賠償相當之金額，民法第193條第1項、第195條
    第1項前段分別定有明文。又當事人主張有利於己之事實者
    ，就其事實有舉證之責任，民事訴訟法第277條前段定有明
    文。民事訴訟如係由原告主張權利者，應先由原告負擧証之
    責，若原告先不能擧証，以証實自己主張之事實為真實，則
    被告就其抗辯事實即令不能擧証，或其所擧証據尚有疵累，
    亦應駁回原告之請求。茲就原告請求各項金額分別審究如下
    ：
  1.醫療費用20,000元：
　　原告主張其因系爭傷害支出醫療費用20,000元，固未提出醫
    療單據，惟被告同意以強制險理賠金額扣抵此部分費用，堪
    認原告此部分之主張為有理由，應予准許。
  2.營養品鈣質初乳29,000元：
    原告主張購買營養品支出29,000元，固據提出訂購單及估價
    單為憑（見附民卷第15頁），惟此部分並無醫囑指示服用，
    原告亦未說明上開營養品之用途，及對系爭傷害修復效果之
    必要性，原告此部分費用之請求，自不足採。
  3.看護費45,000元、調解交通費360元：
    原告主張因受有系爭傷害，在醫院休養時由母親照護，比照
    職業看護情形，每日看護費用應以1,500元計算，故請求賠
    償看護費用45,000元等語。惟綜觀原告提出之診斷證明書，
    均未提及原告傷勢有專人照護之必要，原告未舉證具體說明
    其究有何專人看護之必要及看護之時間，自難認原告請求45
    ,000元之看護費用為有理由。又原告主張其因系爭傷害不良
    於行，因而前往調解時需搭乘計程車，並支出360元云云。
    然原告並未提出任何相關單據，且原告因蒐集證據、調解、
    出庭以向被告請求損害賠償之行為，乃其公民訴訟權利之行
    使，縱因此而支出一定之勞費，亦難認與系爭事故間有相當
    因果關係，是原告請求被告賠償因調解支出之計程車資360
    元，洵屬無據。
  4.不能工作損失529,914元：
　　原告主張其於立誠物流股份有限公司（下稱立誠物流）擔任
    貨車司機，每月平均薪資為88,319元，因系爭事故，致原告
    受有不能工作6個月之損失共529,914元等語，並據提出診斷
    證明書、服務證明書、薪資明細等件為證（見附民卷第11、
    13頁、第19至29頁）。被告固不爭執原告每月薪資為88,319
    元，惟辯稱依原告所受傷勢，並無不能工作之情事等語。觀
    衛生福利部桃園醫院診斷證明書記載：原告於109年12月6日
    急診住院，使用背架固定，109年12月9日出院，建議患肢3
    個月不宜劇烈活動或工作（如：開大貨車）等語，參以原告
    從事大貨車駕駛之工作，需靈活身手及體力工作，其因系爭
    事故所受腰椎第二節至第三節右側橫突骨折，而需使用背架
    固定腰椎，確實會導致原告難以靈活開車而不能工作，故原
    告主張其受有3個月不能工作，共264,957元之損失（計算式
    ：3個月×88,319元＝264,957元），為有理由，應予准許。至
    原告主張逾3個月不能工作部分，因原告未能舉證具體說明
    其超過醫囑之時間，有何不能工作之情節，是原告請求被告
    賠償不能工作之損失，於超過3個月之範圍，洵屬無據。
  5.機車維修費、長褲、安全帽、外套損失共63,236元：
  ①按不法毀損他人之物者，被害人得請求賠償其物因毀損所減
    少之價額；負損害賠償責任者，除法律另有規定或契約另有
    訂定外，應回復他方損害發生前之原狀；損害賠償，除法律
    另有規定或契約另有訂定外，應以填補債權人所受損害及所
    失利益為限，民法第196條、第213條第1項、第216條第1項
    分別定有明文。又不法毀損他人之物者，被害人得請求賠償
    其物因毀損所減少之價額，且得以修復費用為估定之標準，
    但以必要者為限，而修理材料以新品換舊品，應予折舊（最
    高法院77年度第9 次民事庭會議決議參照）。經查，系爭機
    車之修繕費用共計53,236元，其中零件維修費為49,210元，
    有統一發票、結帳工單在卷可參（見附民卷第17頁）。復原
    告係以新零件替代舊零件，自應就零件費用扣除折舊計算，
    始屬公平。依行政院所頒固定資產耐用年數表及固定資產折
    舊率之規定，機械腳踏車之耐用年數為3年，依定率遞減法
    每年折舊1000分之536，另依營利事業所得稅查核準則第95
    條第6項規定「固定資產提列折舊採用平均法、定率遞減法
    或年數合計法者，以一年為計算單位；其使用期間未折舊折
    舊滿一年者，按實際使用之月數相當於全年之比例計算之；
    不滿一月者，以月計」，其最後一年之折舊額，加歷年折舊
    累計額，其總和不得超過該資產成本原額之十分之九。再查
    ，系爭機車之出廠日為106年6月，此有系爭機車車籍資料附
    卷可參，迄本件事故發生時點即109年12月6日，已使用逾3
    年，是零件扣除折舊後應為4,921元（計算式：49,210元×0.
    1＝4,921元），加計工資4,026元，原告共得請求被告賠付系
    爭機車維修費8,947元。逾此範圍之請求，應屬無據。  
　②原告另主張因系爭事故受有長褲、安全帽、外套之損失，惟
    原告就上開財物損壞乙情，並未具體說明各財物究受有何損
    害，亦未提出任何照片或單據供本院審酌，本院自難認定原
    告有此部分之損失，而為有利原告之認定。
  6.精神慰撫金300,000元：
　  法院對於慰撫金之量定，應斟酌實際加害情形所造成之影響
    、被害人所受精神上痛苦之程度，雙方之身分、地位、經濟
    狀況及其他各種情形，以核定相當之數額（最高法院47年台
    上字第1221號、51年台上字第223號判例參照）。經查，原
    告因本件事故受有系爭傷害，衡情其身體及精神應受有相當
    之痛苦，其請求被告賠償非財產上之損害，應屬有據；本院
    審酌兩造之身分、地位、經濟能力（屬於個人隱私資料，僅
    予參酌，爰不予揭露），及原告所受傷害雖非過重，然其傷
    勢未復原期間，不宜劇烈活動而多有不便等一切情狀，認原
    告請求被告賠償精神慰撫金300,000元，尚屬過高，應酌定
    為60,000元，方屬公允。
  7.從而，依上開過失比例計算，原告得請求之金額合計為247,
    733元【計算式：（醫療費用20,000元＋3個月不能工作損失2
    64,957元＋機車維修費8,947元＋精神慰撫金60,000元）×0.7＝
    247,733元，元以下四捨五入】。逾此範圍，不應准許。
(四)保險人依本法規定所為之保險給付，視為被保險人損害賠償
    金額之一部分；被保險人受賠償請求時，得扣除之。強制汽
    車責任保險法第32條定有明文。原告既已受領強制險理賠金
    26,468元（見本院卷第23至25頁），則依前揭規定，自應於
    被告受賠償請求時扣除。則扣除上開強制險之理賠金額，原
    告得請求被告賠償之金額總計為221,265元(計算式:247,733
    元－26,468元＝221,265)。原告逾此範圍之請求，洵屬無據，
    不應准許。
四、末按給付無確定期限者，債務人於債權人得請求給付時，經
    其催告而未為給付，自受催告時起，負遲延責任。其經債權
    人起訴而送達訴狀，或依督促程序送達支付命令，或為其他
    相類之行為者，與催告有同一之效力；遲延之債務，以支付
    金錢為標的者，債權人得請求依法定利率計算之遲延利息；
    應付利息之債務，其利率未經約定，亦無法律可據者，週年
    利率為百分之5，民法第229條第2項、第233條第1項前段、
    第203條分別定有明文。經查，本件請求侵權行為損害賠償
    債務部分，其給付核屬無確定期限，依前揭規定，被告應自
    起訴狀繕本送達之翌日起負遲延責任。查本件刑事附帶民事
    訴訟起訴狀繕本係於110年8月17日送達被告，有送達證書1
    紙在卷足憑，是被告應自其翌日即110年8月18日起負遲延責
    任。
五、綜上所述，原告依侵權行為之法律關係請求如主文第1項所
    示，為有理由，應予准許。逾此範圍之請求，則屬無據，應
    予駁回。
六、本件為判決之基礎已臻明確，兩造其餘主張、陳述並所提證
    據暨調查證據之聲請均與本件之結論無礙，爰不再一一論述
    ，附此敘明。
七、本件原告勝訴部分係適用簡易程序所為被告敗訴之判決，爰
    依民事訴訟法第389條第1項第3款之規定，依職權宣告假執
    行，並依同法第392條第2項，依聲請為被告預供擔保，得免
    為假執行之宣告。另原告雖聲明願供擔保請准宣告假執行，
    惟本院既已職權宣告之，原告此部分聲請，核僅為促請本院
    職權發動，自無庸另為准駁之諭知。至原告敗訴部分，其假
    執行之聲請即因訴之駁回而失所依據，應併予駁回。
八、訴訟費用負擔之依據：民事訴訟法第79條。爰諭知如主文第
    3項所示。
中　　華　　民　　國　　111 　年　　11　　月　　10　　日
                  中壢簡易庭      法  官  江碧珊
以上為正本係照原本作成。
如不服本判決，應於送達後20日內，向本院提出上訴狀並表明上
訴理由，如於本判決宣示後送達前提起上訴者，應於判決送達後
20日內補提上訴理由書（須附繕本）。
如委任律師提起上訴者，應一併繳納上訴審裁判費。
中　　華　　民　　國　　111 　年　　11　　月　　10　　日
                                  書記官  張育誠